臺灣高等法院民事判決　　　　　　　96年度家上字第27號
上　訴　人　甲○○
被 上訴 人　乙○○
上列當事人間請求撤銷婚姻事件，上訴人對於中華民國95年11月
28日臺灣士林地方法院95年度婚字第119號第一審判決提起上訴
，經本院於96年5月1日言詞辯論終結，判決如下：
    主      文
上訴駁回。
第二審訴訟費用由上訴人負擔。
    事實及理由
一、本件上訴人聲明求為判決：(一)原判決廢棄。(二)兩造間之婚姻
    應予撤銷。
    被上訴人聲明求為判決：上訴駁回。
二、上訴人起訴主張：兩造係於民國 (下同)91 年3月10日結婚
    ，惟婚後被上訴人及其父母即多方迴避論及生育之事，因伊
    為家中獨子，面對父母催促及傳承香火之壓力，乃於94年10
    月21日陪同被上訴人前往醫院檢查，竟發現被上訴人係屬先
    天性不孕，且無法靠藥物治療回復生育能力，伊始知被上訴
    人避談生育之癥結，皆係為刻意隱瞞其不能生育之事實，伊
    如知悉被上訴人不能生育，絕不可能應允結婚，又被上訴人
    於婚前亦提供虛偽之生辰八字與伊合婚，是伊係受被上訴人
    之詐欺，致陷於錯誤而與被上訴人結婚等情，爰本於民法第
    997條規定，求為撤銷兩造間婚姻之判決。
    被上訴人則以：伊於結婚時仍有月經，只是週期較長而已，
    並不知有不孕之情事，迄至婚後之94年10月21日前往醫院檢
    查，始知上情，況依檢查結果亦認為伊非屬先天不孕，且子
    宮正常，如經生殖科技治療，仍可生育子女，是伊既非不能
    生育，即不可能於結婚前有隱瞞不能生育之事實，又伊之生
    辰八字，係上訴人至伊家中，由伊父所交付等語，資為抗辯
    。
三、經查兩造係於91年3月10日結婚，婚後並未生育，嗣被上訴
    人於婚後之94年10月21日前往醫院檢查所作成之診斷報告認
    為被上訴人「卵巢功能不佳，有提早卵巢衰竭，但子宮正常
    ，此乃屬後天不孕，經生殖科技治療，仍可生育子女」之事
    實，為兩造所不爭執，並有戶籍謄本及財團法人基督復臨安
    息日會臺安醫院（下稱臺安醫院）於95年11月1日所出具診
    斷證明書可證 (見原審卷7、41頁)，固堪認為真實。
四、上訴人雖主張被上訴人於婚前即已知悉上開不孕之事實，竟
    故意隱瞞，致伊陷於錯誤而同意與被上訴人結婚云云。惟為
    被上訴人所否認，並以前揭情詞置詞；且查：
(一)、按因被詐欺而結婚者，得於發見詐欺後，6個月內向法院請
    求撤銷之，民法第977條定有明文；又當事人主張有利於己
    之事實，就其事實有舉證之責任，民事訴訟法第277條前段
    亦定有明文。上訴人既主張伊係因被上訴人施用詐術，致陷
    於錯誤而與被上訴人結婚，自應就被上訴人有施用詐術，且
    致其發生錯誤之事實負舉證之責任。惟查，上訴人主張被上
    訴人有隱瞞其不孕之事實云云，無非係以上開臺安醫院之診
    斷結果為其唯一論據，然查被上訴人前往臺安醫院接受檢查
    之日期，係在兩造結婚3年後之94年10月21日，有上開診斷
    證明書可證，而上訴人復始終不能提出被上訴人於婚前曾作
    健康檢查之證明，從而，上訴人自不能以被上訴人於婚後始
    作成之上開診斷結果，即據以推認被上訴人於婚前即已知悉
    其有不孕之情事，是上開診斷證明書並不足以據為有利於上
    訴人之認定。復查上訴人在原審既自認兩造自89年間起，即
    已同居，被上訴人之月經係3個月來潮一次，並曾服用避孕
    藥來調整週期 (見原審卷60、61頁)，足見上訴人於婚前即
    已知悉被上訴人之排卵功能不佳，被上訴人就上開生理症狀
    ，並無欺瞞上訴人之情事，是上訴人在明知被上訴人有上開
    生理症狀之情形下，猶仍同意與被上訴人結婚，尤難認其同
    意結婚係因受被上訴人施用詐術，致陷於錯誤所致。至上訴
    人另主張被上訴人及其父母於兩造結婚後，即多方迴避論及
    生育之事，顯係刻意隱瞞被上訴人不孕之事實云云，經核應
    純屬其個人主觀臆測之詞，殊不足取。
(二)、雖上訴人又主張被上訴人於婚前提供虛偽之生辰八字與伊合
    婚，亦屬詐欺云云。惟查，男女雙方於結婚之前先提供生辰
    八字進行合婚，固係我國特有之民俗，惟此並非婚姻成立之
    要件，況合婚之結果，亦不必然作為當事人決定結婚與否之
    先決要件，而上訴人就上開合婚結果是否足以影響其同意與
    被上訴人結婚之決定，亦未舉證以實其說，是其執此泛言主
    張係被詐欺始同意結婚云云，亦不足取。從而，上訴人既不
    能證明被上訴人於兩造結婚前有對其施行詐欺之事實，則其
    請求撤銷兩造間之婚姻，即屬無據。
五、綜上所述，上訴人本於民法第997條之規定，請求撤銷兩造
    間之婚姻，自屬不應准許。從而，原審所為上訴人敗訴之判
    決，並無違誤。上訴論旨仍執前詞指摘原判決不當，求予廢
    棄改判，為無理由。
六、至兩造其餘之攻擊或防禦方法及未經援用之證據，經本院斟
    酌後，認為均不足以影響本判決之結果，自無逐一詳予論駁
    之必要，併此敘明。
七、據上論結，本件上訴為無理由，依民事訴訟法第449條第1項
    、第78條，判決如主文。
中　　華　　民　　國　　96　　年　　5　　月　　 22　　日
  　　　　　　　　　民事第六庭
                      　審判長法　官  林鄉誠
　　  　　　　　　　　        法　官  楊豐卿
　　　  　　　　　　　        法　官  許紋華
正本係照原本作成。
如不服本判決，應於收受送達後20日內向本院提出上訴書狀，其
未表明上訴理由者，應於提出上訴後20日內向本院補提理由書狀
（均須按他造當事人之人數附繕本）上訴時應提出委任律師或具
有律師資格之人之委任狀；委任有律師資格者，另應附具律師資
格證書及釋明委任人與受任人有民事訴訟法第466條之1第1項但
書或第2項（詳附註）所定關係之釋明文書影本。
中　　華　　民　　國　　96　　年　　5　　月　　 23　　日
　　　　　　　　　　　　　　　書記官  潘大鵬
附註：
民事訴訟法第466條之1（第1項、第2項）：
對於第二審判決上訴，上訴人應委任律師為訴訟代理人。但上訴
人或其他法定代理人具有律師資格者，不在此限。
上訴人之配偶、三親等內之血親、二親等內之姻親，或上訴人為
法人、中央或地方機關時，其所屬專任人員具有律師資格並經法
院認為適當者，亦得為第三審訴訟代理人。
